臺灣高雄地方法院刑事判決　　　　　　　100年度易字第326號
公　訴　人　臺灣高雄地方法院檢察署檢察官
被　　　告　吳宇翔
上列被告因詐欺案件，經檢察官提起公訴（99年度偵字第33464
號），本院判決如下：
    主  文
吳宇翔幫助犯詐欺取財罪，處有期徒刑參月，如易科罰金，以新
臺幣壹仟元折算壹日。
    事  實
一、吳宇翔知悉他人取得第三人金融機構帳戶之存摺、提款卡、
    密碼，係為掩飾渠等不法行徑，避免有偵查犯罪權限之執法
    人員循線查緝，以確保犯罪所得之不法利益，並掩人耳目，
    且其亦可預見一般取得他人金融帳戶使用之行徑，常與財產
    犯罪所需有密切之關聯，竟以縱有人持其帳戶作為詐騙之犯
    罪工具亦不違背其本意之幫助犯意，於民國98年5 月25日前
    某日，在某不詳地點，將其所有之中國信託商業銀行五甲分
    行帳號：000000000000號帳戶之存摺、提款卡、密碼，交與
    某真實姓名、年籍不詳之成年人使用。嗣取得吳宇翔上開帳
    戶存摺、提款卡、密碼之人，基於意圖為自己不法所有之犯
    意，於98年5 月27日夜間9 時46分許，去電向王彥隆謊稱尚
    未收到其先前為網路購物之款項，要求王彥隆依指示操作自
    動櫃員機以為查詢，致王彥隆陷於錯誤，先後於同日夜間10
    時50分許、同日夜間11時12分許、翌日凌晨2 時55分許，分
    別匯入新臺幣（下同）1 元、2 萬9989元、2 萬9989元（合
    計：5 萬9979元）至吳宇翔前揭帳戶內，而取得吳宇翔前開
    帳戶之人，旋將該等款項提領一空，致王彥隆受有損害。之
    後因王彥隆發覺有異，乃報警處理，經警循線查悉上情。
二、案經高雄縣政府警察局（現改制為高雄市政府警察局）移送
    臺灣高雄地方法院檢察署檢察官偵查起訴。
    理  由
壹、對於證據能力之意見
一、按被告以外之人於審判外之言詞或書面陳述，除法律有規定
    者外，不得作為證據，刑事訴訟法第159 條第1 項定有明文
    。又被告以外之人於審判外之陳述，雖不符前4 條之規定，
    而經當事人於審判程序同意作為證據，法院審酌該言詞陳述
    或書面陳述作成時之情況，認為適當者，亦得為證據。當事
    人、代理人或辯護人於法院調查證據時，知有第159 條第1
    項不得為證據之情形，而未於言詞辯論終結前聲明異議者，
    視為有前項之同意，刑事訴訟法第159 條之5 亦定有明文。
    本件被害人王彥隆於警詢中之陳述，為被告以外之人於審判
    外之言詞陳述，而檢察官及被告吳宇翔就上開言詞陳述，未
    於本院審理過程中聲明異議，本院並審酌前開陳述作成時之
    情況正常，所取得過程並無瑕疵，且與本案相關之待證事實
    具有關連性，認適當作為證據，依前開刑事訴訟法第159 條
    之5 之規定，認上開陳述具有證據能力。
二、卷附被害人王彥隆提出之自動櫃員機交易明細表，為本案發
    生過程中所產生之資料，係屬物證而非供述證據；而被告上
    開帳戶之交易明細，則係該帳戶所屬金融機構之電腦系統，
    就該帳戶所為每筆交易之紀錄，亦非屬供述證據。是上開證
    據均不適用傳聞法則，且該等證據與被告本件犯行有相當之
    關聯性，又非不法取得，自應具有證據能力。
貳、實體方面
一、訊據被告固不否認其有申辦上開中國信託商業銀行五甲分行
    帳戶使用之事實，然矢口否認有何幫助詐欺取財犯行，辯稱
    ：98年5 月下旬，伊因為販賣網路遊戲的裝備，買家說要將
    2300元的價金匯到伊帳戶內，而當時伊正好要與友人李政忠
    到新堀江逛街並順便領錢，所以就將伊上開帳戶的存摺及提
    款卡帶出去。嗣到了新堀江要買東西時，伊發現伊的包包放
    在機車置物箱內忘了拿，就請李政忠去幫伊拿包包，而拿到
    包包時，伊還見到上開帳戶的存摺及提款卡在包包裡面。但
    伊回家之後，於翌日凌晨4 時許，再去機車置物箱拿包包要
    去領錢時，就發現上開帳戶的存摺及提款卡不見了。伊上開
    帳戶是因遭竊或遺失才被拿去作為犯罪工具使用，伊並未幫
    助他人從事詐欺取財犯行。又因為伊沒有將提款卡的密碼與
    存摺、提款卡放在一起，且伊提款卡的密碼，是伊與女友「
    在一起的日子」，而李政忠知道這件事，所以伊懷疑是李政
    忠將伊上開帳戶之存摺及提款卡偷走的云云。經查：
（一）被害人王彥隆於前揭時、地，遭他人以上述方式詐騙，因
      而將1 元、2 萬9989元、2 萬9989元之款項，匯入被告中
      國信託商業銀行五甲分行帳號：000000000000號帳戶內，
      且該等匯入之款項，嗣旋遭人予以提領一空之事實，業據
      被害人王彥隆於警詢中證述明確（見偵1 卷第19至21頁）
      ，並有被害人王彥隆提出之自動櫃員機交易明細表（見偵
      1 卷第22至24頁）、被告前開帳戶之交易明細（見偵1 卷
      第14頁）在卷可稽，自堪予以認定。
（二）被告雖以前詞辯稱其上開帳戶之存摺、提款卡係遭竊或遺
      失，並未交與他人使用云云，然被告所辯上情，要與證人
      李政忠（現改名為李富嘉）於本院審理中證稱：伊國小與
      被告同學校，所以國小時就認識被告，直到2 、3 年前，
      都還會與被告相約出去，之後才比較少與被告聯絡。而於
      2 、3 年前，伊曾約被告一起去逛過新堀江1 次，當時還
      有被告的朋友一起去，但被告當天並沒有要伊到其機車置
      物箱幫忙拿包包，之後被告也沒有問伊是否有拿其存摺、
      提款卡。又伊不知道被告有中國信託商業銀行五甲分行的
      帳戶，也不知道被告提款卡的密碼為何，而被告是何時與
      其女友交往、分手的，伊亦不清楚等語（見本院2 卷第44
      至48頁），顯不相符，則被告所執辯詞是否可採？已有所
      疑。再者，被告於檢察事務官詢問中陳稱：伊上開帳戶的
      提款卡密碼，是伊與女友「分手的日期」，再加上伊身分
      證後4 碼；而會帶上開帳戶的存摺、提款卡去逛街，是因
      為怕有急用，且要用存摺查看帳戶內還剩多少錢云云（見
      偵2 卷第18頁），是被告就其提款卡密碼如何設定、何以
      要攜帶前開帳戶之存摺、提款卡去逛街等節，於偵查中所
      言及本院審理中所辯（見本院2 卷第15、30頁）顯有歧異
      ，益徵被告陳稱其前開帳戶之存摺、提款卡，係逛街時遭
      竊或遺失，且應係知悉其提款卡密碼如何設定之證人李政
      忠所竊取云云，要難予以採認。此外，依被告前開中國信
      託商業銀行五甲分行帳戶之交易明細所示，該帳戶於97年
      3 月7 日提領1 筆283 元之款項後，其內即無任何存款，
      直至98年5 月25日，方有1 筆存入100 元款項之交易（依
      被告所述，此交易非其所為，見本院2 卷第51頁），嗣後
      即為被害人王彥隆98年5 月27日、28日匯入款項並遭提領
      之交易（見本院2 卷第11頁）。是被告於本院審理中辯稱
      係因他人欲匯與其2300元價金，方會攜帶上開帳戶之存摺
      、提款卡去逛街云云，顯與前揭交易明細所示情狀不符（
      蓋上開帳戶於95年5 月間，根本未有匯入2300元之交易）
      ；又上開帳戶於98年5 月間，已有長達1 年2 月期間，其
      內未有任何款項，則被告於偵查中陳稱係因怕有急用，且
      要用存摺查看帳戶內還剩多少錢，方會攜帶上開帳戶之存
      摺、提款卡去逛街云云，亦顯與該帳戶長久未有存款乙情
      相違。況且，依被告於偵查及本院審理中所言，其提款卡
      密碼多達10碼，且其並未將提款卡密碼記載於存摺上，亦
      未將記載提款卡密碼之資料與其存摺、提款卡同放（見偵
      2 卷第18頁、本院2 卷第51、52頁）。是未經被告而取得
      上開帳戶存摺、提款卡之人，非但難以猜測被告所設定之
      提款卡密碼為何，亦無從因取得上開帳戶存摺或提款卡，
      即得探知其提款卡密碼為何而予以使用。準此，亦可推知
      被告上開帳戶之存摺及提款卡應無遭竊或遺失情形，否則
      實無法以之作為詐騙被害人王彥隆之犯罪工具使用。從而
      ，依據上述諸情，堪認被告先後所辯，均係事後卸責之詞
      ，無從予以採認。
（三）本件被告並無法解釋其上開帳戶何以會遭作為詐騙工具使
      用，而依我國社會現狀，不法之人藉由取得他人金融機構
      帳戶使用，以避免偵查犯罪人員循線查緝，乃現今常見之
      犯罪模式；且依本案卷內所存之證據資料，並無從證明本
      件詐騙被害人王彥隆之行為，係由被告所自為。因此，本
      件係被告將其上開中國信託商業銀行五甲分行帳戶交付與
      他人使用，並告知他人其提款卡密碼，嗣取得被告上開帳
      戶之人，再以之作為詐騙工具，用以詐騙被害人王彥隆之
      事實，應堪認定。又依被告於本院審理中所言，上開帳戶
      於98年5 月25日所為存入100 元款項之交易，並非被告所
      為，業如前述，是被告交付前開帳戶之時間，自應係98年
      5 月25日前之某日。
（四）現今金融機構對於個人開戶，並未設有諸多限制，一般人
      若因合法用途而需使用帳戶，當自行至各金融機構開立帳
      戶即可，尚無向他人取得帳戶使用之必要。且金融存款帳
      戶事關存戶個人財產權益之保障，除非本人或與本人關係
      親密者，一般人均有妥為保管防阻他人任意使用之認識，
      難認有自由流通之理由，縱使在特殊情況下，偶有交付他
      人使用之需，亦必深入瞭解用途後，再行提供使用，方符
      常情，若存款帳戶落入不明人士手中，極易被利用為與財
      產有關之犯罪工具，此為吾人一般生活認識所易於體察之
      常識，如有意圖犯罪之人，徵求他人提供帳戶，客觀上亦
      可預見其目的在供作不法所取得金錢之存入後再行領出使
      用，以避免身分曝光，防止追查，此為一般人本於一般認
      知能力均甚易領會，而以被告於本院審理中均能應答自如
      之情狀，其智識能力顯然未遜於一般常人，對上情當知悉
      甚詳，然其卻仍無故將前開帳戶交與他人使用，並告知他
      人其提款卡密碼，則其有幫助他人為詐欺取財犯行之未必
      故意甚明。
（五）綜上所述，本案事證明確，被告上揭犯行，足堪認定。
二、按刑法第339 條第1 項之詐欺取財罪，係以施用詐術使人陷
    於錯誤而交付財物為犯罪構成要件，上開不法分子利用被告
    提供之帳戶，作為指示被害人匯入款項而遂行其詐欺犯行之
    工具，被告提供帳戶要非詐欺取財罪之構成要件行為，且被
    告僅將帳戶交與他人後即未再過問，亦無為自己犯罪之意思
    ，其行為僅係對於該犯罪之實行有所助益之協助行為，故核
    被告所為，係犯刑法第30條第1 項、第339 條第1 項詐欺取
    財罪之幫助犯。被告既係幫助犯，爰依刑法第30條第2 項規
    定，按正犯之刑減輕之。茲審酌被告在知悉國內現今詐騙案
    件盛行之情形下，竟仍隨意提供帳戶供實行詐欺犯罪者行騙
    財物，除造成被害人因而受有損失外，並致使國家追訴犯罪
    困難，容易鼓勵犯罪，行為實有可議之處，且於犯後飾詞否
    認犯行，態度難認良好，復衡以本件被害人所受詐騙之金額
    等一切情狀，判處如主文所示之刑，並諭知易科罰金之折算
    標準，以資懲儆。
據上論斷，應依刑事訴訟法第299 條第1 項前段，刑法第339 條
第1 項、第30條、第41條第1 項前段，刑法施行法第1 條之1，
判決如主文。
本案經檢察官鄧藤墩到庭執行職務。
中    華    民    國   100    年    6     月    1     日
                  刑事第十七庭  審判長法  官  陳培維
                                      法  官  毛妍懿
                                      法  官  陳君杰
以上正本證明與原本無異。
如不服本判決應於收受送達後10日內向本院提出上訴書狀，並應
敘述具體理由；如未敘述上訴理由者，應於上訴期間屆滿後20日
內向本院補提理由書（均須按他造當事人之人數附繕本）「切勿
逕送上級法院」。
中    華    民    國   100    年    6     月    1     日
                                      書記官  紀龍年
附錄本判決論罪之法條：
刑法第339 條第1 項
意圖為自己或第三人不法之所有，以詐術使人將本人或第三人之
物交付者，處5 年以下有期徒刑、拘役或科或併科1000元以下罰
金。